【裁判字號】    92,上更(一),314
【裁判日期】    921002
【裁判案由】    毒品危害防制條例
【裁判全文】
臺灣高等法院臺南分院刑事判決            九十二年度上更(一)字第三一四號  Ｇ
      上  訴  人
      即  被  告  丙  ○  ○
      指定辯護人  本院公設辯護人  丁  ○  ○
右上訴人因違反毒品危害防制條例案件，不服臺灣臺南地方法院九十一年度訴字第五
七九號中華民國九十一年十二月十七日第一審判決（起訴案號：臺灣臺南地方法院檢
察署九十一年度偵字第九七八二號），提起上訴，本院判決後，經最高法院發回更審
，本院判決如左：
      主      文
原判決撤銷。
丙○○無罪。
      理      由
一、公訴意旨略以：丙○○意圖營利，於民國九十年八月十日上午七時許，在台南縣
    佳里鎮新圍附近，販賣新台幣一千元之第一級毒品海洛因，供甲○○施用，販賣
    前先由先由甲○○打（０六）0000000號電話與丙○○聯絡，再約定時間
    、地點交易。經警循線持搜索票於九十年八月二十四日上午九時三十分，在丙○○居住之台南縣佳里鎮民安里新宅十之一號查獲，並扣得第一級毒品海洛因殘渣
    袋三只、勺子（內含第一級毒品海洛因殘渣之削尖吸管）五支、空塑膠袋十三個
    、針筒一個、小桿枰（起訴書誤載為磅秤）一支、帳單一張、販毒聯絡電話名冊
    三本等紙。因認被告涉有毒品危害防制條例第四條第一項之販賣第一級毒品罪嫌
    等語。
二、公訴人認為被告涉有前揭犯行，係證人甲○○在警訊之供述及被告被查扣之上開
    物品為論據。上訴人即被告丙○○則堅決否認其有販賣海洛因予吳志明之犯行，
    辯稱：我雖與甲○○認識，但並未販賣第一級毒品海洛因予甲○○，亦不知甲○○所指之時間、地點是在那裡，當時我都在外面工作不在家，因為甲○○與我有
    嫌隙所以才陷害我的，他有吸食毒品但不是向我買的，「文仔」不是我的綽號，
    乙○○在警訊時有劃一張圖，那是他作假的，警方當場沒有搜到毒品，也沒有搜
    到錢，而且證物放的位置不一樣；至在我家中查扣之物，因我有吸毒，塑膠袋是
    為了出外工作比較方便攜帶，是我向人家討的，秤是古董秤（指小桿秤），是我
    祖先留下來的，秤中藥材用，不是電子磅秤，名冊是與別人在玩牌所記，有的是
    我欠他們現金，向他們借的，都有證人出來作證過等語。
三、按犯罪事實應依證據認定之，無證據不能推定其犯罪事實；又不能證明被告犯罪
    者，應諭知無罪之判決，刑事訴訟法第一百五十四條、第三百零一條分別定有明
    文。又按認定不利於被告之事實，須依積極證據，苟積極證據不足為不利於被告
    事實之認定時，即應為有利於被告之認定，更不必有何有利之證據，故被告否認
    犯罪事實所持之辯解，縱屬不能成立，仍非有積極證據足以證明其犯罪行為，不
    能遽為有罪之認定，最高法院三十年上字第八一六號判例、三十年上字第一八三
    一號判例著有明文；再按認定犯罪事實所憑之證據，雖不以直接證據為限，間接
    證據亦包括在內，然無論直接或間接證據，其為訴訟上之證明，須於通常一般之
    人均不至於有所懷疑，而得確信其為真實之程度者，始得據為有罪之認定，倘其
    證明尚未達到此一程度，而有合理之懷疑存在時，即無從為有罪之認定，最高法
    院七十六年台上字第四九八六號亦著有判例。
四、經查：
  (一)被告丙○○於九十年八月二十四日為警查獲本案時，因其有吸食毒品，經檢察官
    聲請，臺灣臺南地方法院以九十年度毒聲字第一八一○號裁定被告丙○○應送勒
    戒處所觀察勒戒，此有被告全國前案紀錄表在卷可考，足證被告辯稱其被查獲時
    有在施用毒品，而被搜獲之海洛因殘渣袋三只、勺子五支、空塑膠袋十三個、針
    筒一個等物品係其施用毒品所使用之物，尚非不可採信。
  (二)現今一般販毒者分裝小包裝毒品，都以靈敏度非常高之電子磅秤為之，而本件警
    方查獲被告持有小桿秤一支（見警卷所附最後一張照片），要分裝價額高只有五
    百元或一千元之微量海洛因，顯難得正確，而該種小桿秤在中藥店常見用以秤量
    中藥材，是被告辯稱是祖先留下來的，秤中藥材用乙情，亦非不可採。至案扣之
    帳單一張、電話名冊三本等，其中帳單記載：「英哲＋1000、茶＋1000、杰＋50
    0、順松＋1000、榮＋1500、彬＋1800、洲＋1500」等字樣（見警卷所附照片後
    一頁），似非販賣海洛因之帳目，蓋海洛因價位甚高，以一千元、五百元價格來
    販售一小包海洛因情況，目前已難見，何況每一小包以非一千元倍數計價之一千
    八百元價格來販售，更是無此情況，則被告辯稱帳單是其與別人在玩牌所記之錢
    數，並不離譜；而電話名冊是記載被告所認識之人電話、行動電話碼而已（見警
    卷所附照片後第二頁起），並無有關毒品交易數量、價款之記載，亦難以扣案電
    話名冊來作為被告有販賣毒品之證據。
  (三)警訊筆錄雖有記載證人甲○○供稱：「：：海洛因是向綽號『文仔』男子，於九
    十年八月十日上午七時左右，至台南縣佳里街鎮新圍附近向其以新台幣壹仟元所
    購得的。」、「我是以電話（０六）七二六─五五三八號聯絡文仔，約定購買毒
    品金額及地點。」、「綽號文仔之真實姓名為丙○○，正確年籍我不清楚，住所
    僅知其住在佳里鎮民安里新宅附近平房」等語，並指認被告丙○○之口卡（見警
    卷九十年八月十二日筆錄）。惟證人甲○○於檢察官偵訊時具結證稱：「（問：
    何時起向李騰文買海洛因？）我們關係十直很不好，毒品不是向他買的。」、「
    （問：警訊時何以稱向李騰文買？）那時發高燒，警察說什麼我就承認什麼。」
    、「（問：丙○○有無打電話給你？）很少。他向我用票調現而跳票，從此關係
    不好，有一、二次去他家討債。」、「（問：圖是否你劃的？〈提示警卷地圖〉
    不是我劃的，但是我簽名的。」（見偵查卷二十三頁背面、第二十四頁）；於原
    審具結證稱：「（法官問：你是否曾向被告購買毒品？）沒有。」、「（問：提
    示警訊筆錄為何會說是向被告購買的？）警察是問我是否向壹個綽號文仔的人買
    的，文仔是子龍廟一個叫大頭文的人，不是丙○○。」、「（問：丙○○的電話
    是否是0000000？）我不知道他的電話。」、「（問：你為何在警訊實說
    你是打這支電話？）我當時因為發高燒還在打點滴，警察帶我去的時候還把點滴
    給拔掉，也不知道警察為何會知道這支電話。」、「（問：為何還會指認口卡？
    〈提示口卡及現場圖〉那圖不是我畫的，丙○○的口卡我不知道。」、「（問：
    是否有其他意見補充？）因為我當時在發燒，警察帶我去叫我簽名簽一簽就帶我
    回去了。」等語（見一審卷第七十、七十一頁）；復於本院前審及本次更調查時
    亦一如其在原審之供述，又供稱：「他（被告）欠我十幾萬，不可能賣我毒品，
    他怕我抵債，警訊時我有說是向『大頭文』買的，我不曉得警察為何會牽扯到被
    告。」等語（見本院上訴卷第四十八至五十頁、第一二○至一二三頁，本院上更
    一卷九十二年八月八日筆錄），可見證人甲○○前後供述岐異，其於警訊時供述
    向被告購買海洛因乙節是否真實，甚有可疑。雖證人即製作筆錄之警員乙○○於
    本院前審稱：我於執行巡邏勤務時，發現許順智、蘇守長同乘一部車行跡可疑，
    經攔下盤查，查到毒品，質問毒品來源，供出在甲○○那裡吸食毒品，伊等又到
    甲○○家中查，甲○○才供出毒品向佳里的人買的，都用電話聯絡購買，伊等再
    據甲○○口述劃現場草圖，再聲請搜索票到丙○○那裡查獲，甲○○的陳述是他
    自由意志下製作的，甲○○當時並無發高燒打點滴等情（見本院上訴卷第八十五
    頁），然警員乙○○製作筆錄或有不實，亦必然說是在甲○○自由意志陳述下製
    作的，何況警員乙○○係對證人甲○○製作筆錄之人，並未在場目擊交易過程之
    人，其證詞並不足作為認定被告犯罪之依據。又經本院向台南縣警察局學甲分局
    函調證人甲○○警訊筆錄之錄音帶，據函復稱錄音帶隨案移送臺灣臺南地方法院
    檢察署，已無從檢送，本院乃於九十二年八月八日當庭勘驗播放警卷所附唯一錄
    音帶，然並無聲音可供比對證人甲○○警訊筆錄內容是否真實。又被告雖供認（
    ０六）七二六─五五三八號電話裝設於其住宅使用無誤，然據證人甲○○於偵查
    中供稱：被告很少打電話給我，他向我用票調現而跳票，從此關係不好等語，及
    於本院更審調查時指稱被告欠其十幾萬元等情觀之，可見證人甲○○原來即與被
    告有交情，被告才敢持票據向他調現，則證人吳志明知悉被告住宅之電說號話碼
    ，乃是正常之事，不得以之推定被告有販賣毒品海洛因予甲○○之犯行。從上，
    足見證人甲○○之警訊筆錄顯有瑕疵，不得作為被告犯罪之證據。
  (四)毒品危害防制條例第十七條規定：犯第四條第一項至第三項、第五條第一項至第
    三項、第六條第一項至第三項、第七條第一項至第三項、第八條第一項至第三項
    、第十條或第十一條第一項、第二項之罪，供出毒品來源，因而破獲者，得減輕
    其刑。基此利害關係之存在，為擔保下游之施用者供述之真實性，除了施用者之
    供述明確外，尚應有足以令人確信之直接證據或補強證據，始得據以就其所供出
    之「毒品來源者」為論罪科刑之依據，自不待言。是故，本案除證人甲○○有瑕
    疵之供述外，尚乏有足以令人確信之直接證據或補強證據得為被告丙○○論罪科
    刑之依據。
  (五)綜上所述，被告丙○○自始否認有販賣海因洛因命之犯行，其辯解尚可採信。此
    外，查無積極證據證明被告有販賣海洛因之犯行，為不能證明被告犯罪，原審未
    為詳察，遽為判決諭知被告罪刑，顯有未洽。被告上訴意旨否認其有販賣毒品海
    洛因之犯行為由，指摘原判決不當，為有理由，應由本院撤銷原判決改判，諭知
    被告無罪，以免冤抑。
據上論斷，應依刑事訴訟法第三百六十九條第一項前段、第三百六十四條、第三百零
一條第一項，判決如主文。
本案經檢察官許仲瑩到庭執行職務。
中    華    民    國      九十二      年      十      月      二        日
                                  臺灣高等法院臺南分院刑事第四庭
                                      審判長法官  鄭    文    肅
                                            法官  陳    珍    如
                                            法官  黃    三    哲
右正本證明與原本無異。
如不服本判決，應於判決送達後十日內向本院提出上訴狀，其未敘述理由者並應於提
出上訴狀後十日內向本院補提理由書（應附繕本)。
                                      法院書記官  陳    淑    貞
中    華    民    國      九十二      年      十      月      三        日


司法院資訊處製作；財團法人民間司法改革基金會備份。
